臺灣高雄地方法院民事判決
110年度鳳原簡字第10號
原      告  郭黃子瑕
訴訟代理人  郭宗榮  
被      告  藍忠成  


訴訟代理人  陳清朗律師（法扶律師）
上列當事人間請求損害賠償事件，原告提起刑事附帶民事訴訟（
110年度審原交附民字第5號），經本院刑事庭裁定移送前來，本
院於民國111年5月3日言詞辯論終結，判決如下：
    主      文
一、被告應給付原告新臺幣（下同）72萬5,491元，及自民國（
    下同）110年8月11日起至清償日止，按週年利率5 ％計算之
    利息。
二、原告其餘之訴駁回。
三、訴訟費用1,000元由被告負擔。
四、本判決第一項得假執行。
    事實及理由
一、原告主張：被告於109年1月31日7時59分許，駕駛車牌號碼0
    0-0000號自用小客車（下稱肇事車輛），沿高雄市大寮區鳳
    林二路由北往南方向行駛，駛至鳳林二路與濃公路口時，本
    應注意其為轉彎車應讓直行車先行，竟疏未注意，貿然進入
    右轉欲進入大寮變電所，適有原告騎乘車牌號碼000-0000號
    普通重型機車（下稱系爭機車），沿鳳林二路由北往南方向
    行駛至該路口，因反應不及，兩車發生碰撞，原告當場人車
    倒地（下稱系爭事故），致原告受有頭部外傷、左近端肱骨
    骨折、左股骨骨折、左髕骨骨折、左近端脛骨骨折等傷害（
    下稱系爭傷害）。原告因系爭傷害致有支出醫療費用37萬零
    352元、購置醫療輔具費用5,760元、看護費用19萬8,000元
    、交通費用10萬2,008元、系爭機車修復費用3,832元、工作
    收入損失7萬1,400元、勞動能力減損18萬4,110元等損失，
    原告因系爭傷害而受有精神痛苦，故被告應給付原告精神慰
    撫80萬元，扣除原告已領取之汽車強制責任險50萬9,971元
    ，被告尚應給付原告122萬5,491元。為此，爰依民法侵權行
    為之法律關係提起本件訴訟等語。並聲明：被告應給付原告
    122萬5,491元，及自刑事附帶民事起訴狀送達被告翌日起至
    清償日止，按週年利率5％計算之利息。
二、被告則以：伊對系爭事故及系爭傷害應負過失責任不爭執，
    惟原告就系爭事故之發生亦有過失，原告應負五成之與有過
    失責任。另被告對原告因系爭傷害而有醫療費用37萬零352
    元、購置醫療輔具費用5,760元、看護費用19萬8,000元、交
    通費用10萬2,008元、系爭機車修復費用3,832元、工作收入
    損失7萬1,400元及勞動能力減損18萬4,110元之損失，均不
    爭執，惟原告請求之精神慰撫金過高等語置辯。並聲明：原
    告之訴駁回。
三、本院得心證之理由：
㈠、按汽車、機車或其他非依軌道行駛之動力車輛，在使用中加
    損害於他人者，駕駛人應賠償因此所生之損害，民法第191 
    條之2 前段定有明文。查，原告主張因系爭事故而受有系爭
    傷害之事實，為被告所不爭執（本院卷第176頁），且被告
    因系爭事故犯過失傷害罪部分，業經本院刑事判決處有期徒
    刑3月，如易科罰金，以1,000 元折算1 日，有本院110年度
    原交簡字第33號刑事簡易判決書在卷可稽（本院卷第13至17
    頁），故原告主張之事實，堪以認定。是依上開規定，被告
    自應就其上開過失侵權行為對原告之損害負賠償之責。
㈡、次按不法侵害他人之身體或健康者，對於被害人因此喪失或
    減少勞動能力或增加生活上之需要時，應負損害賠償責任。
    不法侵害他人之身體、健康、名譽、自由、信用、隱私、貞
    操，或不法侵害其他人格法益而情節重大者，被害人雖非財
    產上之損害，亦得請求賠償相當之金額。民法第184 條第1 
    項前段、、第193 條第1 項、第195 條第1 項前段，分別定
    有明文。查：
  1.原告主張因系爭事故及系爭傷害致有支出醫療費用37萬零35
    2元、購買醫療輔具費用5,760元、系爭機車修復費用3,832
    元、看護費用19萬8,000元、交通費用10萬2,008元、工作收
    入損失7萬1,400元及勞動能力減損18萬4,110元，為被告所
    不爭執（本院卷第282頁），故原告請求被告給付開項目及
    金額，應予准許。
  2.按慰撫金之賠償，其核給之標準固與財產上損害之計算不同
    ，然非不可斟酌雙方身分資力與加害程度，核定相當之數額
    。惟所謂相當，除斟酌雙方身份資力外，尤應兼顧加害程度
    與其身體、健康影響是否重大以為斷（最高法院51年台上字
    第223 號判決、89年度台上字第1952號判決可資參照）。本
    件原告受有系爭傷害，手術後需專人看護3個月及休養3個月
    ，有高雄市立小港醫院109年3月24日診斷證明書附卷可參（
    審原交附民卷第13頁），原告因系爭傷害而受有相當精神上
    痛苦，應堪採信，原告據此請求相當之慰撫金，尚屬有據。
    審酌原告為國小畢業，系爭事故時為園藝雇工，月收入約2
    萬3,000元左右；被告高職畢業，系爭事故發生時為剛鋼板
    裝潢助理月收入約2萬5,000元，暨參酌原告所受之傷害程度
    、復原情形及兩造之財產資力（兩造之稅務電子閘門財產所
    得調件明細表，因屬個人隱私，僅予參酌，不予揭露）等一
    切情狀，認原告得向被告請求30萬元精神慰撫金，逾此範圍
    ，則無理由。
  3.按保險人依強制汽車責任保險法規定所為之保險給付，視為
    被保險人損害賠償金額之一部分；被保險人受賠償請求時，
    得扣除之，強制汽車責任保險法第32條定有明文。查，查原
    告業已領取強制汽車責任險保險金50萬9,971元，有原告提
    出收受南山產物保險公司匯款至原告設於中華郵政大寮郵局
    帳戶之郵政存簿儲金簿內頁影本為據（本院卷第153至155、
    219頁），揆諸前揭規定，原告得請求被告賠償之金額自應
    扣除上開保險金。
  4.綜上，原告得請求被告給付之損害賠償金額為72萬5,491元
    （計算式：37萬零352元＋5,760元＋3,832元＋19萬8,000元＋10
    萬2,008元＋7萬1,400元＋18萬4,110元＋30萬元－50萬9,971元＝
    72萬5,491元）
㈢、又被告雖抗辯原告就系爭事故亦有未注意車前狀況及未隨時
    採取必要安全措施如煞車或改變方向之過失，故原告應就系
    爭事故應負五成過失責任云云。然查，肇事車輛既為轉彎車
    輛，本應禮讓騎乘系爭機車直行之原告先行，且觀肇事車輛
    之右後照鏡亦有斷折毀損狀況（本院卷第46頁），足見肇事
    車輛係於直行狀態中突然大角度右轉，致直行且由原告騎乘
    之系爭機車閃避不及碰撞所致，否則肇事車輛應僅有右後車
    尾受損而無右後照鏡亦受損之可能，基此，肇事車輛突如其
    來之大角度右轉實已超出原告所能預見之狀態，原告自無從
    採取煞車或改變行進方向之迴避措施，被告辯稱原告有未注
    意車前狀況及未採取必要安全措施如剎車之與有過失，實無
    所據，難認可採。
㈣、復按遲延之債務，以支付金錢為標的者，債權人得請求依法
    定利率計算之遲延利息；應付利息之債務，其利率未經約定
    ，亦無法律可據者，週年利率為5 ％；給付無確定期限者，
    債務人於債權人得請求給付時，經其催告而未為給付，自受
    催告時起，負遲延責任。其經債權人起訴而送達訴狀，與催
    告有同一之效力，民法第203 條、第233 條第1 項前段、第
    229 條第2 項亦分別定有明文。查原告刑事附帶民事起訴狀
    繕本於110年8月10日送達被告（審原交附民卷第61頁），則
    原告請求給付自刑事附帶民事起訴狀繕本送達翌日即110年8
    月11日起至清償日止，按週年利率5 ％計算之利息，於法並
    無不合，應予准許。
四、綜上所述，原告依據侵權行為之法律關係，請求被告給付72
    萬5,491元，及自110年8月11日起至清償日止，按週年利率5
    ％計算之利息範圍，為有理由，應予准許，逾此範圍之請求
    ，為無理由，應予駁回。
五、本件原告勝訴部分係依民事訴訟法第427條適用簡易程序所
    為被告敗訴之判決，依同法第389 條第1 項第3 款規定，應
    依職權宣告假執行。
六、本件事證已臻明確，兩造其餘攻擊防禦方法及所提證據，經
    本院審酌後，認於判決結果均不生影響，爰不一一予以論駁
    贅述。
七、本件係由本院刑事庭依刑事訴訟法第504 條第1 項規定，裁定移送前來，依同條第2 項規定免繳納裁判費。而原告請求系爭機車修復費用部分，因非屬被告犯過失傷害罪所受之損害，原不得提起附帶民事訴訟，惟原告就此請求損害賠償，尚符合一般民事訴訟要件，又經原告繳納裁判費在案，有本院繳費收據附卷可稽，而原告此部分之請求雖一部有理由、一部無理由，然因原告確有提起請求系爭機車修復費用必要，且起訴後應徵之裁判費至少為1,000 元（民事訴訟法第77條之13規定參照），是本院認應依民事訴訟法第79條規定，酌量情形由被告全部負擔。
中　　華　　民　　國　　111 　年　　5　　月　　16 　　日
          　　　　鳳山簡易庭  法　  官  林育丞
以上正本係正原本作成。
如不服本判決，應於送達後20日內，向本院提出上訴狀並表明上
訴理由，如於本判決宣示後送達前提起上訴者，應於判決送達後
20日內補提上訴理由書（須附繕本）。
中　　華　　民　　國　　111 　年　　5 　　月　　16　　日
                              書 記 官  陳冠廷